臺灣高雄地方法院民事判決　　　　　　　99年度訴字第1827號
原　　　告　蔡金寶
被　　　告　陳秋椅
　　　　　　任永杰
　　　　　　顏新坊
上列當事人間請求損害賠償事件，原告於刑事訴訟程序（98年度
訴字第811 號）提起附帶民事訴訟（99年度附民字第165 號），
經本院刑事庭裁定移送，本院於民國100 年6 月27日言詞辯論終
結，判決如下：
    主    文
原告之訴及假執行之聲請均駁回。
訴訟費用由原告負擔。
    事實及理由
一、被告顏新坊經合法通知，無正當理由未於言詞辯論期日到場
    ，核無民事訴訟法第386 條各款所列情形，爰依原告之聲請
    ，就被告顏新坊部分由其一造辯論而為判決。
二、原告主張：被告陳秋椅因原告捲入詐欺官司，對原告懷恨在
    心，於民國97年3 、4 月間，在高雄市苓雅區某檳榔攤，教
    唆被告任永杰、顏新坊與真實姓名年籍不詳綽號「許仔」之
    成年男子傷害原告，嗣於97年8 月30日21時許，「許仔」在
    高雄市○○區○○路、苓雅路口之億萬里超市，看見原告獨
    自在店內吃飯，立刻通知被告任永杰，被告任永杰通知被告
    顏新坊，被告顏新坊通知曾義華（原為刑事附帶民事被告，
    業經原告於99年9 月29日具狀撤回對曾義華之起訴，見本院
    卷第56頁），於同日22時許，在高雄市○○○路385 號前，
    由被告顏新坊以其所駕駛自用小客車攔下原告，由被告顏新
    坊出拳毆打原告1 下，原告應聲倒地，曾義華即持安全帽朝
    原告頭頂所戴安全帽不斷揮打，被告顏新坊亦不停出拳毆打
    原告臉頰，致原告受有臉部挫傷併1.5 公分撕裂傷、頭皮4
    ×3 公分、3 ×2 公分挫傷等傷害，嗣後騎車逃逸，經路人
    報警處理，並將原告送醫救治，原告於翌日即因顱內出血住
    院開刀，迄今右半身肢體不能正常活動，受有重大難治之傷
    害，爰依民法共同侵權行為之法律關係，請求被告連帶賠償
    醫藥費新臺幣（下同）345,900 元、看護費83萬元、工作損
    失328,320 元、減少勞動能力損失1,163,257 元、慰撫金20
    0 萬元，共計4,667,477 元。並聲明：(一)被告應連帶給付原
    告4,667,477 元，及自起訴狀繕本送達翌日起至清償日止，
    按年息5%計算之利息。(二)願供擔保，請准宣告假執行。
三、被告方面：
（一）被告顏新坊未於言詞辯論期日到場，亦未提出書狀作何聲
      明或陳述。
（二）被告陳秋椅、任永杰則以：渠等並未毆打原告，否認構成
      侵權行為，且否認原告支出醫療費用245,900 元及將來醫
      療費用10萬元，亦否認原告有看護必要，又原告一直沒有
      工作，否認原告因本件傷害無法工作，並否認原告因本件
      傷害導致右半身行動不便，原告之前走路即有跛腳，另否
      認原告因本件傷害減損勞動能力，原告請求慰撫金200 萬
      元亦屬過高等語置辯。並聲明：請求駁回原告之訴。
四、兩造不爭執事項（原告與被告陳秋椅、任永杰部分）：
（一）被告任永杰於97年8 月30日晚間有打電話聯絡被告顏新坊
      到億萬里超市集合，又打電話給被告顏新坊改到新興分局
      集合。
（二）曾義華及被告顏新坊於97年8 月30日22時許，在高雄市○
      ○○路385 號前，聯手毆打原告，致原告受有臉部挫傷併
      1.5 公分撕裂傷、頭皮4 ×3 公分、3 ×2 公分挫傷等傷
      害。
（三）本院98年度訴字第811 號刑事判決，認定被告陳秋椅教唆
      被告任永杰傷害原告，且認定被告任永杰與被告顏新坊、
      曾義華、綽號「許仔」有共同傷害原告之犯意聯絡，由被
      告顏新坊、曾義華相繼毆打原告，對被告陳秋椅依共同犯
      傷害罪處有期徒刑6 月，對被告任永杰依共同犯傷害罪處
      有期徒刑5 月，對被告顏新坊、曾義華依共同犯傷害致人
      重傷罪，分別處有期徒刑3 年10月、3 年6 月，經被告陳
      秋椅、曾義華提起上訴，由臺灣高等法院高雄分院以99年
      度上訴字第1511號刑事判決，駁回被告陳秋椅部分之上訴
      確定，撤銷曾義華部分，改依共同犯傷害罪，處有期徒刑
      6 月，緩刑2 年確定，有上開刑事判決書為證，並經本院
      依職權調取上開刑事卷宗，核閱無誤。
五、依兩造前開主張及陳述觀之，本件爭點厥為：(一)原告是否因
    本件傷害造成顱內出血，迄今右半身肢體不能正常活動？(二)
    被告對於原告是否構成共同侵權行為？(三)原告得請求被告連
    帶賠償之項目及金額為何？本院分述判斷意見如下：
（一）原告是否因本件傷害造成顱內出血，迄今右半身肢體不能
      正常活動？
    1.原告主張因本件傷害，於翌日即因顱內出血住院開刀，迄
      今右半邊肢體不能正常活動，受有重大難治之傷害等語，
      固提出安和中醫診所、高雄醫學大學附設中和紀念醫院之
      診斷證明書及住院病歷等為證（見本院99年度附民字第16
      5 號卷，下稱附民卷，第8 至27頁），然此為被告陳秋椅
      、任永杰所否認，並以前揭情詞置辯。
    2.經查，本件刑事案件審理時，業經本院及臺灣高等法院高
      雄分院分別函詢高雄醫學大學附設中和紀念醫院關於原告
      顱內出血是否為本件傷害所致，經該院函覆稱：原告於97
      年8 月31日住入高醫治療，於97年8 月30日及97年8 月31
      日兩次之傷勢，依出血位置判斷，兩次傷勢不同，原告於
      97年8 月31日5 時20分第2 次再入院，經電腦斷層檢查顯
      示左側腦內出血，但研判此次腦內出血係因中風性腦出血
      的可能性較大，而非因外力所造成，有高雄醫學大學附設
      中和紀念醫院99年4 月19日高醫附行字第0990001433號函
      、99年11月24日高醫附行字第0990004797號函、100 年2
      月1 日高醫附行字第10 00000378 號函附卷可稽（見本院
      98年度訴字第811 號卷(一)第105 頁，臺灣高等法院高雄分
      院99年度上訴字第1511號卷第77、90頁），足徵原告顱內
      出血住院開刀，迄今右半邊肢體仍不能正常活動，係因自
      身中風疾病而導致，與本件傷害行為無涉，洵堪認定。
（二）被告對於原告是否構成共同侵權行為？
    1.按因故意或過失，不法侵害他人之權利者，負損害賠償責
      任；數人共同不法侵害他人之權利者，連帶負損害賠償責
      任，不能知其中孰為加害人者，亦同；造意人及幫助人，
      視為共同行為人，民法第184 條第1 項前段、第185 條分
      別定有明文。又民法第185 條規定之共同侵權行為，分為
      共同加害行為、共同危險行為、造意及幫助行為，所謂共
      同加害行為，須共同行為人皆已具備侵權行為之要件，始
      能成立；共同危險行為須數人共同不法侵害他人權利，而
      不能知其中孰為加害人為要件；造意及幫助行為，須教唆
      或幫助他人為侵權行為，方足當之（最高法院73年台上字
      第593號判決意旨參照）。
    2.經查，原告主張其於97年8 月30日22時許，在高雄市○○
      ○路385 號前，遭曾義華及被告顏新坊分別徒手或持安全
      帽聯手毆打原告，致原告受有臉部挫傷併1.5 公分撕裂傷
      、頭皮4 ×3 公分、3 ×2 公分挫傷等傷害，此為被告所
      不爭執，而被告任永杰就其於當日晚間有打電話聯絡被告
      顏新坊到億萬里超市集合，又打電話給被告顏新坊改到新
      興分局集合等情亦不爭執（見本院卷第106 頁），可知被
      告任永杰確有幫助曾義華及被告顏新坊為侵權行為，被告
      任永杰於本院言詞辯論期日另稱：「（問：被告陳秋椅是
      否有請你去傷害原告？）被告陳秋椅在很久以前，大約95
      、96年有到  我的檳榔攤講過，說如果看到原告就教訓他
      一下，我過了很久才看到原告」等語（見本院卷第134 頁
      ），可證被告陳秋椅確有教唆他人為侵權行為，而被告陳
      秋椅教唆共同傷害犯行、被告任永杰共同傷害犯行，亦經
      刑事判決認定屬實而判刑確定，被告對於原告自屬構成共
      同侵權行為。
（三）原告得請求被告連帶賠償之項目及金額為何？
    1.按不法傷害他人之身體或健康者，對於被害人因此喪失或
      減少勞動能力，或增加生活上需要時，應負損害賠償責任
      ；不法侵害他人之身體、健康、名譽、自由、信用、隱私
      、貞操，或不法侵害其他人格法益而情節重大者，被害人
      雖非財產上之損害，亦得請求賠償相當之金額，民法第19
      3 條第1 項、第195 條第1 項分別定有明文。又按侵權行
      為損害賠償責任，除被告因故意或過失而實施不法行為外
      ，猶須原告實際上受有損害，且該項損害之發生確與上述
      故意或過失之不法行為二者間有相當因果關係，始能成立
      。而所謂相當因果關係，係以行為人之行為所造成之客觀
      存在事實，依經驗法則，可認通常均可能發生同樣損害之
      結果而言，如有此同一條件存在，通常不必皆發生此損害
      之結果，則該條件與結果並不相當，即無相當因果關係。
    2.茲就原告請求被告連帶賠償之項目及金額，分述如下：
    (1)、關於醫療費用部分：
        原告主張其因被告之傷害行為，支出住院醫療費用20萬
        元、出院後回診復健費用45,900元、日後預估之醫療費
        用10萬元，並未提出任何醫療費用單據，經本院依原告
        請求函詢原告就診醫院，固經高雄醫學大學附設中和紀
        念醫院99年10月5 日高醫附行字第0990004023號函文及
        安和中醫診所100 年4 月14日安和中醫第10004141號函
        文分別檢送醫療費用證明單在卷可佐（見本院卷第60至
        77、115 至121 頁），惟查，原告因本件傷害所受傷勢
        為臉部挫傷併1.5 公分撕裂傷、頭皮4 ×3 公分、3 ×
        2 公分挫傷，然安和中醫診所出具之醫療費用證明單記
        載病名為「軀幹多處挫傷」，顯非本件傷害所生之醫療
        費用，又高雄醫學大學附設中和紀念醫院檢送之醫療費
        用證明單，其中僅急診費用450 元（見本院卷第63頁）
        與本件傷害有因果關係，其餘均為腦中風之醫療費用，
        自不應准許。另原告主張日後預估之醫療費用10萬元，
        亦屬自身中風疾病所致，與本件傷害行為無因果關係，
        此部分請求，亦無理由。
    (2)、關於看護費用部分：
        原告主張因被告之傷害行為，於住院55日及出院後療養
        360 日期間，均需他人看護，以每日2,000 元計算，共
        計83萬元云云，然依原告因本件傷害所受傷勢為臉部挫
        傷併1.5 公分撕裂傷、頭皮4 ×3 公分、3 ×2 公分挫
        傷觀之，並無生活無法自理而有他人看護必要，且高雄
        醫學大學附設中和紀念醫院99年10月5 日高醫附行字第
        0990004023號函文亦敘明：原告因腦出血於復建科病房
        住院復建，有專人全日看護等語（見本院卷第60頁），
        亦即，原告係因腦出血而有看護必要，原告此部分請求
        ，不應准許。
    (3)、關於工作損失及減少勞動能力損失部分：
        原告主張因本件傷害共計17個月無法工作，每月以最低
        基本薪資17,280元計算，受有工作損失328,320 元，且
        因腦部傷勢嚴重，致右半身神經遺存顯著障礙，達7 級
        殘廢等級，減少勞動能力比率69.21%，計算至法定退休
        年齡65歲尚有9 年9 月勞動年限，每月以最低基本薪資
        17,280元，依霍夫曼計算式，受有減少勞動能力損失1,
        163,257 元，然依原告因本件傷害所受傷勢為臉部挫傷
        併1.5 公分撕裂傷、頭皮4 ×3 公分、3 ×2 公分挫傷
        觀之，傷勢非鉅，難認因此無法工作，且原告主張減少
        勞動能力損失之原因事實為腦出血，係因自身中風疾病
        所致，故原告此部分之請求無理由，應予駁回。
    (4)、慰撫金200萬元部分：
        原告因被告之不法侵害，致受有上述之傷害，其身體及
        精神自受有相當之痛苦，應由被告賠償其精神上所受損
        害。爰審酌原告學歷為國小肄業，之前擔任搬家工，98
        年度無所得資料，有投資1 筆4,520 元，被告陳秋椅則
        係國小畢業，目前無業，98年度查無所得資料，有投資
        1 筆130 萬元，被告任永杰高職畢業，98年度查無財產
        及所得資料，被告顏新坊國中畢業，98年度查無財產及
        所得資料，此有稅務電子閘門財產所得調件明細表在卷
        可憑（見本院卷第22至41頁），暨參酌兩造之身分、地
        位、原告所受之傷害程度等一切情狀，認原告請求慰撫
        金200 萬元，尚屬過高，應予核減為30萬元為適當，逾
        此部分之請求，則屬無據。
    3.綜上所述，原告得請求被告連帶賠償之金額為30,450元（
      計算式：450 ＋30,000＝30,450）。惟按因連帶債務人中
      之一人為清償、代物清償、提存、抵銷或混同，而債務消
      滅者，他債務人亦同免其責任，民法第274 條定有明文。
      查本件共同侵權行為人，除被告陳秋椅、任永杰、顏新坊
      外尚有曾義華共4 人，而應負連帶賠償責任，又曾義華已
      賠償原告60萬元，此為原告所自認（見本院卷第103 、10
      4 頁），並有原告與曾義華簽訂之和解書為證（見本院卷
      第57頁），則原告得請求被告連帶賠償之金額，已因連帶
      債務人之曾義華為清償，而債務消滅，被告亦同免其責任
      ，原告自不得再向被告為任何請求。
六、從而，原告依民法共同侵權行為之法律關係，請求被告給付
    4,667,477 元及法定遲延利息，為無理由，應予駁回。又原
    告之訴既經駁回，其假執行之聲請亦失所附麗，應併予駁回
    。
七、本件事證已臻明確，兩造其餘主張及舉證，核與本件判決結
    果無影響，爰不再予斟酌，併此敘明。
八、結論：原告之訴為無理由，依民事訴訟法第385 條第1 項前
    段、第78條，判決如主文。
中    華    民    國   100    年    7     月    11    日
                  民事第五庭法  官  秦慧君
以上正本係照原本作成。
如對本判決上訴，須於判決送達後20日內向本院提出上訴狀。如
委任律師提起上訴者，應一併繳納上訴審裁判費。
中    華    民    國   100    年    7     月    11    日
                            書記官  鄭筑尹